【裁判字號】    97,交聲,3174
【裁判日期】    971217
【裁判案由】    違反道路交通管理處罰條例聲明異議
【裁判全文】
臺灣臺北地方法院交通事件裁定        97年度交聲字第3174號
原處分機關  臺北市交通事件裁決所
受處分人    甲○○
即異議人
上列受處分人因違反道路交通管理處罰條例案件，對於臺北市交
通裁決所中華民國97年10月31日所為之處分（原處分案號：北市
裁罰字第裁22-A00YQP672號裁決書）聲明異議，本院裁定如下：
    主  文
原處分撤銷。
甲○○不罰。
    理  由
一、原處分意旨略以：本件異議人即受處分人甲○○所有之車牌
    號碼6820-QB號自用一般小客車（下稱系爭車輛），於民國
    97年10月16日下午7時59分許，停車時未將專用停車位識別
    證置於汽車擋風玻璃明顯處，竟停放於臺北市○○路○段2
    之1號旁之身心障礙專用停車位，經臺北市政府警察局交通
    警察大隊警員以科學儀器採證，認受處分人有違反道路交通
    管理處罰條例第56條第1項第10款規定之行為，逕行掣單舉
    發，嗣受處分人於舉發通知單上所載之應到案日期即同年11
    月21日前向原處分機關提出申訴，經原處分機關函請舉發單
    位調查結果，仍認受處分人有前開違規行為，原處分機關乃
    於97年10月31日依前開條例第56條第1項第10款之規定，裁
    處受處分人罰鍰1,200元。
二、本件異議人聲明異議意旨略以：於10月16日晚上7點，伊將
    車停放於青島東路臺大校友會館餐廳前殘障停車位，由市府
    核發之殘障專用停車位識別證，因關車門時掉落車上，而未
    被拖吊人員發現，以致誤當違規停置而拖吊開罰，為此聲明
    異議，請求撤銷原處分等語。
三、按汽車駕駛人停車時，於身心障礙專用停車位違規停車者，
    處新臺幣（下同）600元以上1,200元以下罰鍰，道路交通管
    理處罰條例第56條第1項第10款定有明文。次按專用停車位
    識別證應由身心障礙者本人親自持用或家屬乘載身心障礙者
    本人時持用；又使用身心障礙者專用停車位者，除掛有專用
    牌照之車輛外，應將專用停車位識別證置於汽車擋風玻璃明
    顯處或黏貼於機車車首，以供查核檢驗；違規佔用路邊停車
    場專用停車位者，由交通勤務警察、依法令執行交通稽查任
    務人員或交通助理人員依道路交通管理處罰條例第56條規定
    辦理，身心障礙者專用停車位設置管理辦法第12條第1項、
    第9條第1項、第14條第1項分別亦有明文。
四、經查：
（一）本件異議人所有車牌號碼6820-QB號自用小客車，於前述
      時地停放在「身心障礙專用停車位」車格內，且未將專用
      停車位識別證置於汽車擋風玻璃明顯處，而遭臺北市政府
      警察局交通警察大隊員警逕行舉發之事實，為異議人所不
      否認，臺北市政府警察局交通警察大隊97年11月20日北市
      警交大執字第09734297800號書函在卷可稽，堪認明確。
（二）原處分機關雖以90年1月17日增定之道路交通管理處罰條
      例第56條第1項第10款作為裁處之依據，然考其立法目的
      ，乃在於落實保障身心障礙者之停車權益，亦即，為避免
      不具身心障礙身分之人，擅用專為身心障礙者設置之停車
      位而侵害身心障礙者應有之停車權益，是該款規定所謂「
      違規停車」，自不應僅從字面解釋，而認包含一切法律、
      行政規則之違反，實應由其立法理由出發，以真正侵害身
      心障礙者停車權益之行為為限。而查：
    1.異議人因配偶郭毓芸領有中華民國身心障礙手冊，而持有
      臺北市政府社會局所核發專用停車位識別證（編號：北市
      社三停第060324號，有效期限：100年7月31日），有中華
      民國身心障礙手冊及專用停車位識別證影本各1紙在卷可
      憑，是受處分人確實具有使用身心障礙者專用停車位之資
      格，可資認定。則其於上開時、地將系爭車輛停放於身心
      障礙者專用停車格中，核與設置身心障礙者專用停車位之
      初衷並無違背。
    2.依身心障礙者專用停車位設置管理辦法第9條第1項規定，
      固要求駕駛人應將領有之專用停車位識別證置於汽車擋風
      玻璃明顯處以供查核檢驗，惟考其立法目的，僅係供他人
      或執法者得立即辨識使用身心障礙者專用停車位之人是否
      為有權使用者，僅屬於簡易識別方法之一，而非唯一證明
      方法，縱使身心障礙者疏未將專用停車位識別證置放於車
      內以供辨識，究非當然等同於該身心障礙者即無權使用身
      心障礙者專用停車位，而認有違反道路交通管理處罰條例
      第56 條第1項第10款之情形，此由同條例並未特別針對未
      依規定置放證件而停放於身心障礙專用停車位之情形加以
      處罰亦可得知。職是，受處分人雖違反上開辦法，未將專
      用停車位識別證置放於擋風玻璃明顯處，以致執法人員無
      法當場查認異議人所駕駛之車輛是否具有使用專用停車位
      之資格而加以舉發，固非無可議之處，然本件受處分人既
      確為領有專用停車位識別證，若僅以其停車時疏未將識別
      證置於規定位置，即認其無合法使用身心障礙者專用停車
      位之權利，而屬違規停車，顯有悖於劃設身心障礙者專用
      停車位之原意及上開道路交通管理處罰條例第56條第1項
      第10 款之立法意旨，當無以該法相繩之必要。
五、綜上所述，道路交通管理處罰條例第56條第1項第10款之處
    罰目的既係避免不具身心障礙身分之人，擅用專為身心障礙
    者設置之停車位而侵害身心障礙者應有之停車權益，而非為
    處罰未依規定置放專用停車位識別證以供查驗之身心障礙駕
    駛人，且同條例亦未針對身心障礙者未依規定置放證件而停
    放於身心障礙專用停車位之情形設有處罰明文，則本件受處
    分人既已持有專用停車位識別證，縱漏未將識別證置於車上
    ，依法尚無處罰之依據。從而，原處分機關以受處分人於身
    心障礙者專用停車位停車之事實，認定受處分人有違規停車
    之行為，並據以作成裁罰，自有未洽。本件異議為有理由，
    應由本院將原處分撤銷，另為異議人不罰之諭知，以資適法
    。
據上論斷，應依道路交通案件處理辦法第20條前段，裁定如主文
。
中    華    民    國    97    年    12    月    17    日
                              交通法庭法  官  楊蕙芬
以上正本證明與原本無異
如不服本裁定應於送達後5日內向本院提出抗告狀
                                      書記官  馬正道
中    華    民    國    97    年    12    月    18    日


司法院資訊處製作；財團法人民間司法改革基金會備份。
